【裁判字號】    95,裁,754
【裁判日期】    950420
【裁判案由】    有關核發證明事務
【裁判全文】
最  高  行  政  法  院  裁  定
                                     95年度裁字第00754號
抗  告  人  乙○○
                          送達.
                          鎮○.
上列抗告人因與相對人彰化縣政府間有關核發證明事務事件，對
於中華民國94年7月28日臺中高等行政法院94年度訴字第237號裁
定提起抗告。本院裁定如下︰
    主  文
抗告駁回。
抗告訴訟費用由抗告人負擔。
    理  由
一、原裁定以：（一）抗告人因有關核發證明事務事件不服相對
    人民國（下同）93年11月19日府民宗字第0930218831號函，
    提起訴願遭決定駁回，乃提起行政訴訟；聲明原請求確認相
    對人上開93年11月19日函（抗告人在原審起訴狀誤載為第
    00000000001號函）之行政處分無效，於審理中變更其訴之
    聲明為請求撤銷訴願決定及原處分（即相對人93年11月19日
    府民宗字第0930218831號函），相對人雖不同意其訴之變更
    ，惟其乃抗告人於訴願程序即請求撤銷之原處分，故其變更
    不甚礙相對人之防禦，尚無不適當之情形，爰准許之。（二
    ）原處分純僅轉知內政部93年11月12日台內民字第09300710
    70號函釋示內容，尚不對外發生准駁之法律上效果，即難謂
    其屬行政處分性質，訴願決定從實體上駁回抗告人之訴願，
    理由雖有不同，結論尚無不同，仍應予維持，抗告人提起行
    政訴訟，顯非合法等語，而駁回抗告人在原審之訴。
二、本件抗告意旨略謂：（一）內政部93年11月12日台內民字第
    0930071070號函釋中提及之相對人93年10月22日府民宗字第
    0930201246號函，確係行政處分，即相對人引為私自核發給
    員林甲○○俾其辦理土地登記之憑證可知。（二）本案尚在
    法院審理中，相對人卻昧法而發出上開文函，且在未通知抗
    告人等101位利害關係人下，再私下發94年5月3日府民宗字
    第0940081074B號函予員林甲○○，該庵之代理人陳姓代書
    亦偷偷摸摸去地政機關辦理土地登記，雖經抗告人依法制止
    ，然仍不掩其非法敗行。為此，訴請廢棄原裁定。
三、本院按：原告之訴有起訴不備其他要件者，行政法院應以裁
    定駁回之，行政訴訟法第107條第1項第10款定有明文。另行
    政訴訟法第4條第1項則規定：「人民因中央或地方機關之違
    法行政處分，認為損害其權利或法律上之利益，經依訴願法
    提起訴願而不服其決定．．．，得向高等行政法院提起撤銷
    訴訟。」又所謂行政處分，依訴願法第3條第1項規定係指中
    央或地方機關就公法上具體事件所為之決定或其他公權力措
    施而對外直接發生法律效果之單方行政行為。故若僅為行政
    機關之單純事實敘述（或事實通知）或理由說明，並不因該
    項敘述或說明而生何法律上效果者，即非行政處分。故人民
    如對非行政處分依行政訴訟法第4條第1項規定提起撤銷訴訟
    ，其起訴即屬不備要件甚明。經查，本件抗告人在原審起訴
    求為撤銷之原處分即相對人93年11月19日府民宗字第093021
    8831號函之內容為：「主旨：貴鎮（正本受文者為彰化縣員
    林鎮）寺廟『甲○○』申請核發同一權利主體證明，有關異
    議人向法院提起民事訴訟，因未繳納裁判費而被法院裁定駁
    回確定，經內政部釋示本案可溯及該訴自始未繫屬於法院之
    效果，而發給證明，請查照。說明：一、依據內政部93年11
    月12日台內民字第0930071070號函辦理。二、有關宗教團體
    申辦發給同一權利主體證明公告期間發生異議情事其處理程
    序，前經內政部90年3月1日台（九十）內民字第9068449號
    函『寺廟解釋函令』檢討情形彙整表略以：『…異議人如仍
    有異議，應於接到通知之翌日起一個月內向法院提起民事確
    認之訴…』，係指合法訴訟而言；至未繳裁判費，經法院裁
    定駁回確定者，其訴不合法，自無提起合法訴訟可言。是本
    案可溯及該訴自始未繫屬於法院之效果，而發給證明。」而
    相對人所以為此函文，乃因有坐落彰化縣員林鎮之土地，登
    記之土地所有權人為「寺廟觀音佛祖」或「觀音佛祖」，甲
    ○○認其與「寺廟觀音佛祖」、「觀音佛祖」為同一權利主
    體，乃向相對人申請認定其等為同一權利主體；嗣因抗告人
    提起之民事訴訟未繳裁判費遭民事法院裁定駁回，相對人乃
    於向內政部請求釋示後，為上述函文，且副知抗告人；嗣後
    相對人並以94年5月3日府民宗字第0940081074A號函檢送同
    一主體證明書予甲○○等情，有該等函文及訴願決定書在原
    審卷可按。可知，相對人93年11月19日府民宗字第09302188
    31號函，僅是相對人於甲○○申請同一權利主體證明事件，
    將處理過程中所為向內政部請釋之事實及結果轉知相關關係
    人，其並非終局之准駁通知，故雖有副知抗告人，然因僅屬
    單純事實之敘述，並不因之對外發生任何法律效果，亦即關
    於甲○○所為同一權利主體證明之申請，並不因該函而發生
    准駁之法律效果，故依上開所述，自非行政處分。又抗告人
    提起訴願及在原審起訴求為撤銷之原處分均為相對人93年11
    月19日府民宗字第0930218831號函，故抗告意旨以相對人另
    為之93年10月22日府民宗字第0930201246號函為行政處分，
    指摘原裁定違法，自無可採。是抗告人在原審對該函依行政
    訴訟法第4條第1項規定提起撤銷訴訟，自屬起訴不備要件。
    原裁定以其非行政處分，認抗告人在原審之訴於法不合，以
    裁定駁回抗告人在原審之訴，即無不合。抗告意旨，指摘原
    裁定違法，求為廢棄，為無理由，應予駁回。
四、依行政訴訟法第104條、民事訴訟法第95條、第78條，裁定
    如主文。
中    華    民    國    95    年    4     月    20    日
                  第四庭審判長法  官  高  啟  燦
                              法  官  林  茂  權
                              法  官  黃  璽  君
                              法  官  廖  宏  明
                              法  官  楊  惠  欽
以  上  正  本  證  明  與  原  本  無  異
中    華    民    國    95    年    4     月    20    日
                              書記官  張  雅  琴


司法院資訊處製作；財團法人民間司法改革基金會備份。
